【裁判字號】    98,上易,147
【裁判日期】    980420
【裁判案由】    竊盜
【裁判全文】
臺灣高等法院臺中分院刑事判決         98年度上易字第147號
上  訴  人  臺灣彰化地方法院檢察署檢察官
被      告  乙○○
上列上訴人因被告犯竊盜案件，不服臺灣彰化地方法院97年度易
字第1585號中華民國97年11月21日第一審判決（起訴案號：臺灣
彰化地方法院檢察署97年度偵字第7163號），提起上訴，本院判
決如下：
    主    文
原判決撤銷。
乙○○攜帶兇器竊盜，處有期徒刑陸月，如易科罰金，以新臺幣
壹仟元折算壹日。扣案之老虎鉗壹支、剪刀壹支及螺絲起子支
均沒收。
    犯罪事實
一、乙○○因缺錢可供花用，竟基於意圖為自己不法所有之犯意
    ，於民國97年8月 3日下午3時30分許，騎駛腳踏車並攜帶屬
    其所有客觀上足以對人之生命、身體造成危險性，足供兇器
    使用之老虎鉗1支、剪刀1支、螺絲起子 3支【其內分別為一
    字起子1支（為橘色握把）、十字起子2支（為黑色、黃色握
    把），原審及檢察官聲請簡易判決處刑書均誤認為十字起子
    3支】 ，前往由彰化縣員林鎮三義里所管理位在彰化縣員林
    鎮○○里○○街117號之舊縣立醫院2樓（已停止使用），以
    手持老虎鉗剪斷該建築物電線之方式， 竊取電線共重5.9公
    斤（包含外皮）得手，於尚未離去之際，為巡邏員警當場查
    獲，並扣得老虎鉗1支、剪刀1支、螺絲起子 3支及電線一批
    5.9公斤 （包含外皮，業已發還由三義里里長丙○○領回）
    。
二、案經彰化縣警察局員林分局報請臺灣彰化地方法院檢察署檢
    察官偵查後聲請簡易判決處刑。
    理    由
壹、有關證據能力部分：
(一)、按被告以外之人於審判外之言詞或書面陳述，除法律有規定
    者外，不得作為證據，刑事訴訟法第159條第1項固有明文。
    惟被告以外之人於審判外之陳述 ，雖不符刑事訴訟法第159
    條之1至第159條之4規定 （得為證據之情形），而經當事人
    於審判程序同意作為證據，法院審酌該言詞陳述或書面陳述
    作成時之情況，認為適當者，亦得為證據。刑事訴訟法第15
    9條之5第1項定有明文 。本案被告乙○○對於檢察官所提證
    人丙○○（彰化縣員林鎮三義里里長）之警詢筆錄，以及丙
    ○○立具之贓物認領保管單等屬被告以外之人於審判外之言
    詞及書面陳述，於原審審理時均同意作為證據；且本院審酌
    上揭言詞及書面陳述作成時之情況，均無不適當之情事，復
    與本案待證事實具有關聯性，故均得作為證據。
(二)、至卷附之現場採證照片、查扣物品照片等照片，均係屬機械
    性紀錄特徵，也就是認識對象的是照相鏡頭，透過鏡頭形成
    的畫面映寫入膠卷或特定儲存設備內，然後還原於照相紙上
    ，故照相中不含有人的供述要素，在現實情形與作為傳達結
    果的照相，其內容上的一致性是透過機械的正確性來加以保
    障的，故照相中並不存在人對現實情形的知覺、記憶，在表
    現時經常可能發生的錯誤（如知覺的不準確、記憶隨時間推
    移而發生的變化），故照相當然是非供述證據，並無傳聞法
    則之適用，惟上開照片既係透過相機拍攝後所得，且與本案
    犯罪事實具有關聯性，且被告於原審審理時對於卷內所附之
    上揭各該照片均未表示異議，或主張係執法人員違法取得，
    經查又無不得作為證據之事由，依法自得作為證據，而有證
    據能力。
(三)、又本件扣案之老虎鉗1支 、剪刀1支、螺絲起子3支及電線一
    批5.9公斤（包含外皮）等物品 ，均非屬供述證據而無傳聞
    法則之適用，惟查：本件扣案之物品，係依法定程序合法所
    扣得，且查無其他證據足以證明係執法人員以違法手段所取
    得，亦與本案均具有關聯性，當有證據能力，併予敘明。
(四)、按被告（此不同於被告以外之人）之自白，非出於強暴、脅
    迫、利誘、詐欺、疲勞訊問、違法羈押或其他不正之方法，
    且與事實相符者，得為證據，刑事訴訟法第156條第1項定有
    明文。本件被告於警詢、檢察官偵查中及原審審理時自白犯
    罪部分，被告均未提出其他可供證明被告下列經本院所引用
    之於警詢、檢察官偵查中及原審審理時自白犯罪部分，究有
    如何之遭受「強暴、脅迫、利誘、詐欺、疲勞訊問、違法羈
    押或其他不正之方法」始為自白之證據，並參酌上開所述非
    屬於供述證據部分之證據等，均足認被告下列經本院所引用
    之於警詢、檢察官偵查中及於原審審理時自白犯罪部分，其
    與事實相符者，依法自得為證據。
貳：有關於認定犯罪事實部分：
一、被告乙○○經本院合法傳喚未於審判期日到庭。惟查：上揭
    攜帶兇器竊盜之犯罪事實，業據被告分別於警、偵訊中及原
    審法院審理時均坦承不諱，核與證人丙○○於警詢時所指述
    之失竊情節相符，並有贓物認領保管單 1紙及現場採證照片
    、查扣物品照片共7幀附卷可稽；復有老虎鉗 1支、剪刀1支
    及螺絲起子3支【其內分別為一字起子1支（為橘色握把）、
    十字起子2支（為黑色、黃色握把）】 等物扣案足資佐證，
    足認被告之自白核與事實相符，堪予採信。又被告所持以供
    行竊時所用之老虎鉗1支、剪刀1支及螺絲起子3支 【其內分
    別為一字起子1支（為橘色握把）、十字起子2支（為黑色、
    黃色握把）】，除剪刀、螺絲起子之握柄，及老虎鉗之握柄
    包覆部分為塑膠製外，其餘部分則均為金屬製品，再者該剪
    刀及螺絲起子之頂端均屬尖銳，另該老虎鉗則足以剪斷電線
    ，是該等器物之質地應均屬堅硬 ，有卷附照片1張可參（見
    警卷第16頁），該等器物在客觀上已足以對他人之生命、身
    體（如頸部、眼睛等）構成威脅，而具有危險性，自係屬兇
    器無誤。另被告於檢察官偵訊時亦坦承：因為缺少生活費才
    會偷電線等語（詳見被告97年8月3日檢察官訊問筆錄），顯
    見被告確有為自己不法所有之意圖甚明，本件事證明確，被
    告犯行洵堪認定。
二、按竊盜罪既遂與未遂之區別，應以所竊之物已否移入自己權
    力支配之下為標準。 又按刑法第321條第1項第3款之攜帶兇
    器竊盜罪，係以行為人攜帶兇器竊盜為其加重條件，此所謂
    兇器，其種類並無限制，凡客觀上足對人之生命、身體、安
    全構成威脅，具有危險性之兇器均屬之，且祇須行竊時攜帶
    此種具有危險性之兇器為已足，並不以攜帶之初有行兇之意
    圖為必要（最高法院79年度臺上字第5253號判例要旨參照）
    ；另按刑法第321條第1項第3款之攜帶兇器竊盜罪及同法第3
    30條之攜帶兇器加重強盜罪係以行為人攜帶兇器竊盜或強盜
    為其加重條件，只要於竊盜或強盜時攜帶兇器，即構成加重
    竊盜或強盜罪名，因立法所規範者為攜帶兇器竊盜或強盜即
    屬於加重條件，而不以取出兇器犯之為必要，亦不以攜帶之
    初有持以行兇之意圖為限（最高法院94年度臺上字第3149號
    判決意旨參見）。故核被告所為，係犯刑法第321條第1項第
    3款之攜帶兇器竊盜既遂罪。原審法院以被告犯刑法第321條
    第1項第3款之攜帶兇器竊盜罪【檢察官於聲請簡易判決處刑
    書雖認被告所為係犯攜帶兇器竊盜未遂，但於原審審理時，
    公訴人業已當更正為既遂，且既遂未遂依司法院73年7月7日
    （73）廳刑一字第603號函復毋庸變更起訴法條 ，附予敘明
    】，事證明確，應予論科，固非無見。惟查：原審判決疏
    未注意攜帶兇器竊盜屬於加重條件，不以取出兇器犯之為必
    要，亦不以攜帶之初有持以行兇之意圖為限，且原審於事實
    欄內既已記載：「乙○○基於意圖為自己不法所有之竊盜犯
    意，於民國97年8月3日下午3時30分許 ，攜帶其所有客觀上
    具有危險性，足供兇器使用之老虎鉗1支、剪刀1支、十字起
    子3支，前往彰化-----」等語，復於理由欄三、四分別認定
    有----剪刀1支及十字起子3支扣案可佐；與該扣案之剪刀 1
    支、十字起子 3支均屬兇器，然卻於理由欄五、(三)內記載：
    「-----至於扣案之剪刀1支及十字起子 3支，被告僅係攜帶
    前往犯罪現場，並未供竊取電線使用，非屬供犯罪所用之物
    ，不得沒收，----」，顯有事實、理由矛盾之違誤。且原審
    未將該扣案之剪刀1支及螺絲起子3支【其內分別為一字起子
    1 支（為橘色握把）、十字起子 2支（為黑色、黃色握把）
    ，均係被告所有之物】，依法宣告沒收，自有未合。又原
    審認被告所攜帶者係十字起子3支 ，然本件扣案之物品實為
    螺絲起子3支【其內分別為一字起子1支（為橘色握把）、十
    字起子2支（為黑色、黃色握把） ，參見警卷第16頁照片】
    ，是原審就此部分所認亦有可議。檢察官上訴意旨指摘原判
    決未將扣案之屬被告所有供犯罪所用之剪刀1支及螺絲起子3
    支依法諭知沒收，此部分有適用法律不當之處，為有理由，
    原判決既有上揭疏誤，且經檢察官上訴，即屬無可維持，應
    由本院予以撤銷改判。爰審酌被告前未有犯罪前科，有臺灣
    高等法院被告前案紀錄表 1份在卷可參，素行尚稱良好、其
    犯罪之動機、目的均僅為圖一己之私利、無視法紀竊取他人
    財物，顯缺乏尊重他人財產權之觀念，所為實有可議；惟念
    及被告於犯罪後坦承犯行態度尚屬良好；且所竊取之電線已
    屬老舊並經領回，所生危害之程度等被告之品行、犯罪之動
    機、目的、手段、所生危害及犯罪後之態度等一切情狀，量
    處如主文第 2項所示之刑，並諭知易科罰金之折算標準，以
    示警惕。
三、扣案之老虎鉗1支、剪刀1支及螺絲起子3支等物 ，均係被告
    所有，業據被告於原審審理時供承在卷，且係供其犯上開加
    重竊盜犯行所用之物，均應依刑法第38條第1項第2款之規定
    宣告沒收之。
四、被告經合法傳喚，無正當之理由不到庭，爰不待其陳述逕行
    判決。
據上論斷，應依刑事訴訟法第371條、第369條第1項前段、第364
條、第299條第1項前段，第321條第1項第3款、第41條第1項前段
、第38條第1項第2款，判決如主文。
本案經檢察官甲○○到庭執行職務。
中    華    民    國    98    年     4    月    20    日
            刑事第九庭    審判長法  官  江  德  千
                                法  官  賴  妙  雲
                                法  官  許  旭  聖
以上正本證明與原本無異。
不得上訴。
                                書記官  紀  美  鈺
中    華    民    國    98    年    4     月    23    日
附錄本案論罪科刑法條依據：
刑法第321條
犯竊盜罪而有左列情形之一者，處6月以上5年以下有期徒刑：
一、於夜間侵入住宅或有人居住之建築物、船艦或隱匿其內而犯
    之者。
二、毀越門扇、牆垣或其他安全設備而犯之者。
三、攜帶兇器而犯之者。
四、結夥三人以上而犯之者。
五、乘火災、水災或其他災害之際而犯之者。
六、在車站或埠頭而犯之者。
前項之未遂犯，罰之。


司法院資訊處製作；財團法人民間司法改革基金會備份。
